【裁判字號】    94,易,1370
【裁判日期】    950307
【裁判案由】    妨害自由
【裁判全文】
臺灣桃園地方法院刑事判決              94年度易字第1370號
公  訴  人  臺灣桃園地方法院檢察署檢察官
被      告  庚○
上列被告因妨害自由案件，經檢察官提起公訴（94年度偵字第27
號），本院判決如下：
    主  文
庚○以加害生命、身體之事，恐嚇他人，致生危害於安全，處拘
役伍拾日，如易科罰金，以參佰元折算壹日。
    事  實
一、庚○係桃園縣蘆竹鄉○○路136 號「凱撒宮庭社區」之住戶
    ，甲○○、陳丁○○受僱於「安聯公寓大廈管理維護股份有
    限公司」（下稱安聯公司），自民國92年11月6 日起派至「
    凱撒宮廷社區」擔任該社區之環境清潔工作，且為工作之便
    ，甲○○、陳丁○○亦租屋居住於該社區136 之1 號8 樓。
    緣於93年5 月中旬，庚○因不滿甲○○、陳丁○○之工作方
    式而與其起口角爭執，並要甲○○二人離職而未獲置理。嗣
    於同年7 月間，該社區區分所有權人大會亦有住戶提案更換
    社區清潔工作人員，甲○○、陳丁○○知悉後認工作權未受
    尊重，擬對提案住戶提出告訴，故該社區委員、提案住戶、
    庚○及社區總幹事乙○○等人乃於93年8 月3 日晚間集會討
    論。於當日晚間9 時許會議結束後，庚○心有不滿，竟基於
    恐嚇危害安全之犯意，遂令總幹事乙○○立即上樓至甲○○
    、陳丁○○之住處，要其二人下樓道歉，並要乙○○轉告其
    二人如不道歉，外面準備一組人馬對付他們等語，以此加害
    他人生命、身體之事恐嚇他人，乙○○不得已，旋聽令上樓
    轉告甲○○、陳丁○○二人上開話語及下樓道歉等事，甲○○、陳丁○○聽聞後，心生畏懼，擔心如下樓恐遭毆打，故
    拒不下樓，致生危害於渠等安全。嗣甲○○、陳丁○○因上
    開與住戶間之糾紛而向安聯公司請辭後，認工作權益受損而
    提出本件告訴。
二、案經甲○○、陳丁○○訴由臺灣桃園地方法院檢察署檢察官
    偵查起訴。
    理  由
一、訊據被告庚○坦承係位於上址「凱撒宮庭社區」之住戶，而
    告訴人甲○○、陳丁○○受僱於安聯公司派至「凱撒宮廷社
    區」擔任該社區之環境清潔工作，於93年5 月中旬，因不滿
    甲○○、陳丁○○之工作方式而與之起口角爭執，於同年7
    月間，該社區召開區分所有權人大會，社區住戶有提案更換
    社區清潔工作人員，而告訴人甲○○、陳丁○○知悉後認工
    作權未受尊重，擬對提案住戶提出告訴，故該社區委員、提
    案住戶、庚○及社區總幹事乙○○等人乃於93年8 月3 日晚
    間集會討論之事實，然矢口否認有何恐嚇危害安全犯行，辯
    稱：伊根本沒有要乙○○上樓轉告告訴人甲○○、陳丁○○
    ，要他們2 人下樓道歉，如不道歉，外面準備一組人馬對付
    他們恐嚇的話云云。經查：關於被告自白係位於上址「凱撒
    宮庭社區」之住戶，而告訴人甲○○、陳丁○○受僱於安聯
    公司派至「凱撒宮廷社區」擔任該社區之環境清潔工作，於
    93年5 月中旬，因不滿甲○○、陳丁○○之工作方式而與之
    起口角爭執糾紛等情，經核與告訴人甲○○、陳丁○○指訴
    之情節相符，關於被告與告訴人案發前因社區清潔工作有糾
    紛等情，並經證人即安聯公司擔任該社區之總幹事乙○○於
    檢察官偵訊、及證人蕭禛瑩於本院審判時證述明確（見本院
    95 年1月17日審判筆錄第6 頁）。又關於該社區區分所有權
    人大會於93年7 月25日召開，有住戶提案更換社區清潔工作
    人員，甲○○、丁○○知悉後認工作權未受尊重，擬對提案
    住戶提出告訴，故該社區委員、提案住戶、被告庚○及社區
    總幹事乙○○等人乃於93年8 月3 日晚間集會討論等情，除
    據被告自白不諱，經核與證人丙○○、乙○○、戊○○、己○○、蕭禛瑩、林建誠等人證述之情節相符。另關於案發當
    日晚間9 時許會議結束後，庚○心有不滿，令總幹事乙○○
    立即上樓至告訴人甲○○、陳丁○○之住處，要其2 人下樓
    道歉，並要證人乙○○轉告其2 人如不道歉，外面準備1 組
    人馬對付他們等語，乙○○不得已，旋聽令上樓轉告甲○○
    、陳丁○○二人上開話語及下樓道歉等情事，業據證人乙○○迭於檢察官偵訊、本院審判時具結證述明確，經核與告訴
    人甲○○、陳丁○○指訴之情節相符，被告自承與證人乙○○同年齡沒有過節，認識他軍中的同僚，跟他很聊得來等語
    ，衡情證人乙○○應無憑空杜撰，設詞誣陷被告之虞，是被
    告前開辯稱：伊根本沒有要乙○○上樓轉告告訴人甲○○、
    陳丁○○，要他們2 人下樓道歉，如不道歉，外面準備一組
    人馬對付他們恐嚇的話云云，要屬事後卸責之詞，委難採信
    。被告要管理委員會總幹事乙○○上樓轉告告訴人之上開話
    語，顯係以黑道兄弟之口吻，以涉及加害生命、身體之事恐
    嚇擔任社區清潔工之告訴人甲○○、陳丁○○，告訴人甲○○、陳丁○○2 人並於檢察官偵查及本院審判中陳明，其聞
    言心裏害怕、緊張等情，被害人甲○○、陳丁○○並訴請偵
    辦，參以證人即居住在該社區住戶當時擔任環保委員之林建
    誠於本院審判時證稱，當天晚上開完會後，乙○○特別到伊
    家來，他講說要伊去注意清潔工在社區恐怕會遇到危險，因
    為有被告庚○跟他講說，會帶5 、6 個年輕人在外面等，要
    打清潔工，隔天清潔工上班的時候，有跟清潔工講，要他們
    注意，有人要對他們怎麼樣，如果有5 、6 個人要攔你們的
    話，你們要特別注意等語（見本院95年2 月21日審判筆錄）
    ，足徵被告所為已足致生危害於被害人安全。綜上所述，被
    告所辯顯係事後卸責之詞，不足採信，本件事證明確，被告
    犯行堪以認定，應予依法論科。
二、核被告所為，係犯刑法第305 條之恐嚇危害安全罪。其透過
    無犯意聯絡之社區管理委員會總幹事乙○○將加害告訴人生
    命、身體之恐嚇話語，轉達恐嚇內容予告訴人2 人，係間接
    正犯。其一恐嚇行為，同時恐嚇2 人，致生危害於告訴人2
    人之安全，係想像競合犯，應從一重處斷。爰審酌被告犯罪
    之動機、目的，係為告訴人不要對提案更換社區清潔供之社
    區住戶提出妨害名譽之告訴，惡性非屬重大，其因與告訴人
    之糾紛，導致告訴人2 人辭去社區清潔工之工作，暨被告犯
    罪之手段、生活狀況、品行、智識程度、犯罪所生之危險或
    損害、犯罪後仍否認犯行之態度等一切情狀，判處如主文所
    示之刑，並諭知易科罰金之折算標準。
據上論斷，應依刑事訴訟法第299 條第1 項前段、刑法第305 條
、第55條、第41條第1 項前段，罰金罰鍰提高標準條例第1 條前
段、第2 條判決如主文。
本案經檢察官廖先志到庭執行職務。
中    華    民    國    95    年    3     月    7     日
                  刑事第十二庭審判長法  官  游紅桃
                                    法  官  王美玲
                                    法  官  黃永定
以上正本證明與原本無異。
如不服本判決，應於送達後10日內，向本院提出上訴狀。
                                    書記官  施春祝
中    華    民    國    95    年    3     月    7     日
附錄本案論罪科刑法條全文：
刑法第305條：
以加害生命、身體、自由、名譽、財產之事，恐嚇他人致生危害
於安全者，處二年以下有期徒刑、拘役或三百元以下罰金。


司法院資訊處製作；財團法人民間司法改革基金會備份。
